【裁判字號】    96,訴,3729
【裁判日期】    970722
【裁判案由】    入出國及移民法
【裁判全文】
臺北高等行政法院裁定
                                     96年度訴字第03729號
原      告  甲○○
輔  佐  人  林素珍
訴訟代理人  吳孟良  律師
被      告  內政部
代  表  人  乙○○部長）住同.
訴訟代理人  丙○○
上列當事人間因入出國及移民法事件，原告不服行政院中華民國
96年5月9日院臺訴字第0960084952號訴願決定，提起行政訴訟，
本院裁定如下：
    主  文
原告之訴駁回。
訴訟費用由原告負擔。
    理  由
一、本件被告代表人原為李逸洋，嗣於97年5 月20日由乙○○接
    任，其聲請承受訴訟，核無不合，應予准許，合先敘明。
二、按「人民因中央或地方機關之違法行政處分，認為損害其權
    利或法律上之利益，經依訴願法提起訴願而不服其決定，或
    提起訴願逾3 個月不為決定，或延長訴願決定期間逾2 個月
    不為決定者，得向高等行政法院提起撤銷訴訟。」、「原告
    之訴，有左列各款情形之一者，行政法院應以裁定駁回之。
    ．．．10、起訴不合程式或不備其他要件者。」行政訴訟法
    第4 條及第107 條第1 項第10款分別定有明文。次按「行政
    訴訟原以官署之處分為標的，倘事實上原處分已不存在，則
    原告之訴因訴訟標的之消滅，即應予以駁回。」最高行政法
    院（改制前為行政法院）27年判字第28號著有判例可稽。從
    而，人民向高等行政法院提起撤銷訴訟，應以行政處分存在
    為其前提要件，如行政處分業經訴願決定撤銷而不存在，自
    不得提起撤銷訴訟，原告如逕行對之提起撤銷訴訟，應認起
    訴不備其他要件，依行政訴訟法第107 條第1 項第10款規定
    以裁定駁回之。
三、本件原告原國籍奈及利亞，因與林素珍結婚，於民國（下同
    ）93年6 月9 日檢附喪失奈及利亞公民權宣誓書等相關資料
    ，申請歸化中華民國國籍，經臺北縣政府轉經被告93 年6月
    28日台內戶字第0930007600號函許可歸化中華民國國籍。原
    告據以循經被告核准居留、定居，於94年9 月12日發給第
    0000000000號定居證（下稱系爭定居證）。嗣被告以原告持
    偽造之喪失奈及利亞國籍證明取得中華民國國籍，被告已於
    95 年10 月16日以台內戶字第09501383234 號函撤銷原告歸
    化我國國籍之許可，乃依入出國及移民法第11條第1 項第4
    款及第2 項規定，以95年11月7 日台內警境孝欣字第
    0950922176號處分（下稱原處分）撤銷原告臺灣地區定居許
    可，註銷系爭定居證。原告不服，提起訴願，經訴願機關以
    96年5 月9 日院臺訴字第0960084952號訴願決定（下稱系爭
    訴願決定），關於原告部分原處分撤銷，其餘林素珍以利害
    關係人提起訴願部分訴願不受理。本件原告針對訴願有理由
    部分不服（林素珍訴願不受理部分，原告之配偶林素珍並未
    起訴），向本院提起本件行政訴訟。被告另以96年10月22日
    內授移移定欣字第0960946780號處分書( 下稱第二次處分)
    為相同之處分，撤銷原告臺灣地區定居許可並註銷系爭定居
    證。
四、經查，本件原告因不服被告以原處分撤銷原告臺灣地區定居
    許可，註銷系爭定居證，提起訴願後，經訴願機關認為原告
    之訴願有理由，以訴願決定撤銷原處分，則原處分既經訴願
    決定予以撤銷，即不復存在，原告竟仍對之起訴請求撤銷訴
    願決定及原處分，依首揭規定及判例意旨，於法自有未合，
    應予駁回。至被告所為與原處分相同內容之上開第二次處分
    ，業據原告提起訴願後，已經行政院97年3 月7 日院臺訴字
    第0970082771號訴願決定駁回，原告不服，向本院提起行政
    訴訟在案，其案號為97年度訴字第1103號，業經本院調卷查
    明屬實，是原告為受處分人之第二次處分亦已進入行政訴訟
    救濟程序，可知本件原告所爭執之權益已有救濟途徑，附此
    敘明。
五、另本件原告訴訟既不合法，則其實體上之主張即無庸審酌，
    一併敘明。
六、依行政訴訟法第107 條第1 項第10款、第104 條、民事訴訟
    法第95條、第78條，裁定如主文。
中    華    民    國    97    年     7    月   22     日
                臺北高等行政法院第六庭
                          審判長法  官  林  文  舟
                                法  官  許  瑞  助
                                法  官  陳  鴻  斌
上為正本係照原本作成。
如不服本裁定，應於送達後10日內向本院提出抗告狀（須按他造
人數附繕本）。
中    華    民    國    97    年     7    月   29     日
                                書記官  陳  清  容


司法院資訊處製作；財團法人民間司法改革基金會備份。
